臺灣板橋地方法院刑事判決　　　　　　 100年度訴字第2377號
公　訴　人　臺灣板橋地方法院檢察署檢察官
被　　　告　翁國隆
上列被告因違反毒品危害防制條例案件，經檢察官提起公訴（10
0年度毒偵字第5726號），本院行簡式審判程序，判決如下：
    主    文
翁國隆施用第一級毒品，處有期徒刑捌月。
    犯罪事實
一、翁國隆前曾因施用第一、二級毒品案件，經本院以94年度毒
    聲字第559號裁定送觀察、勒戒，並於民國94年5月30日入所
    執行，嗣因認有繼續施用毒品傾向，復經本院以94年度毒聲
    字第1299號裁定令入戒治處所施以強制戒治，而於95年3月7
    日停止戒治處分釋放出所，並經臺灣板橋地方法院檢察署檢
    察官以95年度戒毒偵字第 167號案件為不起訴處分確定，又
    於上開戒治執畢釋放後 5年內，因犯施用第一級毒品之罪，
    經本院於97年7月24日以97年度訴字第1225號判處有期徒刑6
    月確定，再因犯施用第一級毒品兩罪，經本院於98年3月9日
    以97年度訴字第4020號各判處有期徒刑7月、7月確定，上開
    3徒刑嗣經本院於98年4月13日以98年度聲字第1427號裁定應
    執行有期徒刑1年4月確定，另因犯施用第一級毒品罪，經本
    院於98年 4月20日以98年度訴字第696號判處有期徒刑7月確
    定，復因犯施用第一級毒品罪，經本院以99年度訴字第3537
    號判處有期徒刑7月，嗣經臺灣高等法院於100年3月29日以1
    00年度上訴字第768號判決上訴駁回確定，上開3徒刑接續執
    行，現在監執行中（尚不構成累犯）。詎其不知悔悟，竟基
    於施用第一級毒品海洛因之犯意，於100年8月11日下午3、4
    時許（起訴書誤載為100年8月8日下午2時），在其新北市○
    ○區○○街45巷 6弄1之1號住處內，將海洛因摻入香菸，再
    以火點燃該香菸，而吸食所生煙氣之方式，施用海洛因 1次
    。嗣於同年8月12日上午8時30分許，為警在上址緝獲，旋於
    同日上午9時50分許，由警採集其尿液（檢體編號：B000000
    0號）送驗，始悉上情。
二、案經新北市政府警察局海山分局移送臺灣板橋地方法院檢察
    署檢察官偵查起訴。
    理    由
一、本案被告翁國隆所犯係死刑、無期徒刑、最輕本刑為三年以
    上有期徒刑以外之罪，亦非高等法院管轄之第一審案件，而
    被告於本院行準備程序中，就被訴事實為有罪之陳述，經告
    知簡式審判程序之旨，並聽取公訴人及被告之意見後，本院
    合議庭依刑事訴訟法第 273條之1第1項規定，裁定由受命法
    官獨任進行簡式審判程序，合先敘明。
二、上揭犯罪事實，業據被告翁國隆於本院審訊時坦白承認，且
    其於100年8月12日上午 9時50分許，為警所採集之尿液檢體
    （編號B0000000號），係由其親自排尿封瓶等情，業據被告
    於警詢及偵訊時供承無訛，並有新北市政府警察局海山分局
    毒品案件尿液檢體編號及姓名對照表等件在卷可據，而該尿
    液檢體經送鑑驗結果，確呈嗎啡（即海洛因主要代謝物）之
    陽性反應，則有臺灣檢驗科技股份有限公司100年8月30日編
    號UL/2011/00000000號濫用藥物檢驗報告等件附卷足憑，又
    毒品施用後於施用者尿液中可檢出之最大時限，受施用劑量
    及頻率、施用方式、飲水量多寡、個人體質及其代謝情況、
    檢測方法靈敏度等因素影響，因個案而異，海洛因一般可檢
    出之最大時限，依文獻記載約為施用後2至4日，而海洛因服
    用後24小時內經由尿液排出量可達施用劑量之80％，此有行
    政院衛生署管制藥品管理局92年 3月10日管檢字第09200014
    95號、97年12月31日管檢字第0970013096號函文可資參照，
    再海洛因施用入人體後，水解還原成嗎啡，再循嗎啡之代謝
    方式排出體外，已據行政院衛生署藥物食品檢驗局(73)藥檢
    壹字第 30221號函文說明綦詳，至尿液中是否含有海洛因等
    反應，經以氣相層析質譜儀（GC／MS）分析方法進行確認檢
    驗，尿液檢體中嗎啡之濃度高於或等於300ng/mL時，即可認
    定海洛因類藥物存在，此觀濫用藥物尿液檢驗作業準則第18
    條及前開檢驗報告說明至詳，復依法務部法醫研究所93年10
    月13日法醫毒字第0930003574號函文所載，海洛因經人體代
    謝後，在尿液中不會代謝產生可待因，但非法濫用之海洛因
    毒品在製造過程中常含有少量雜質乙醯可待因，乙醯可待因
    經人體代謝後，在尿液中會產生可待因，且實務上國內查獲
    之海洛因毒品內常摻有各種不同之物質，如稀釋物澱粉、興
    奮劑、解熱鎮痛劑、抗組織胺藥、支氣管擴張劑等，甚至有
    摻入大量可待因之案例，因此非法施用海洛因毒品者，在尿
    液中可檢出較大量之嗎啡成分及較少量之可待因成分。從而
    ，本案前揭檢驗報告之確認檢驗係以氣相層析質譜儀分析方
    法進行檢驗，為目前公認較為精細之檢驗方式，一般尚不致
    產生海洛因等藥物之偽陽性反應，且就檢驗之檢體而言，係
    以分析物是否存在為準，分析結果等於或高於最低可檢濃度
    時，即稱之為陽性，是被告上開尿液檢體之確認檢驗結果，
    檢出濃度各為嗎啡：2,609ng/mL，可待因：428ng/mL，均高
    於該確認結果報告之最低可檢濃度，且嗎啡濃度遠高於可待
    因之濃度，揆諸前揭說明，堪信被告上開尿液檢體中之海洛
    因代謝物嗎啡確呈陽性反應，要屬無疑。綜上，足認被告自
    白與事實相符，應堪採信，本案事證已臻明確，被告於前開
    時、地有施用海洛因之犯行，洵堪認定。
三、論罪與科刑：
(一)按毒品危害防制條例於92年7月9日修正公布，並自93年1月9
    日施行，其中第20條、第23條將施用毒品之刑事處遇程序，
    區分為「初犯」及「5年內再犯」、「5年後再犯」；亦即，
    犯同條例第10條之罪者，檢察官應聲請法院裁定，令被告入
    勒戒處所觀察、勒戒，其期間不得逾2月，同條例第20條第1
    項定有明文。又依同條例第20條第 2項規定為觀察、勒戒或
    強制戒治執行完畢釋放後，5年後再犯第10條第2項之罪者，
    適用本條前 2項規定；觀察、勒戒或強制戒治執行完畢釋放
    後，5年內再犯第10條第2項之罪者，檢察官應依法追訴，同
    條例第20條第3項、第23條第2項則分別定有明文。觀諸其立
    法理由之說明：「初犯」，經觀察、勒戒或強制戒治後，應
    為不起訴處分或不付審理之裁定；經觀察、勒戒或強制戒治
    執行完畢釋放後，「5 年內再犯」者，因其再犯率甚高，原
    實施之觀察、勒戒及強制戒治既已無法收其實效，爰依法追
    訴或裁定交付審理。至於經觀察、勒戒或強制戒治執行完畢
    釋放後，「5 年後再犯」者，前所實施之觀察、勒戒或強制
    戒治已足以遮斷其施用毒品之毒癮，為期自新及協助其斷除
    毒癮，仍適用「初犯」規定，先經觀察、勒戒或強制戒治之
    程序。從而，依修正後之規定，僅限於「初犯」及「5 年後
    再犯」2 種情形，始應先經觀察、勒戒或強制戒治程序。倘
    被告於 5年內已再犯，經依法追訴處罰，縱其第3次（或第3
    次以上）再度施用毒品之時間，在初犯或前次再犯經觀察、
    勒戒或強制戒治執行完畢釋放5年以後，已不合於「5年後再
    犯」之規定，且因已於「5 年內再犯」，顯見其再犯率甚高
    ，原實施觀察、勒戒或強制戒治，已無法收其實效，即應依
    同條例第10條處罰。至於第3次（或第3次以上）施用毒品之
    時間，是否宜有期間限制？以多久為適宜？則分屬刑事政策
    、專門醫學之範圍，非審判機關所能決定，而有待循立法途
    徑解決（最高法院95年度第7次暨97年度第5次刑事庭會議決
    議意旨足資參照）。查被告前曾因施用第一、二級毒品案件
    ，經本院以94年度毒聲字第559號裁定送觀察、勒戒，並於9
    4年5月30日入所執行，嗣因認有繼續施用毒品傾向，復經本
    院以94年度毒聲字第1299號裁定令入戒治處所施以強制戒治
    ，而於95年3月7日停止戒治處分釋放出所，並經臺灣板橋地
    方法院檢察署檢察官以95年度戒毒偵字第 167號案件為不起
    訴處分確定後，又因犯施用第一級毒品之罪，經本院於97年
    7月24日以97年度訴字第1225號判處有期徒刑6月確定，再因
    犯施用第一級毒品兩罪，經本院於98年3月9日以97年度訴字
    第4020號各判處有期徒刑7月、7月確定，上開徒刑嗣經本院
    於98年4月13日以98年度聲字第1427號裁定應執行有期徒刑1
    年4月確定，另因犯施用第一級毒品罪，經本院於98年4月20
    日以98年度訴字第696號判處有期徒刑7月確定，復因犯施用
    第一級毒品罪，經本院以99年度訴字第3537號判處有期徒刑
    7月，嗣經臺灣高等法院於100年3月29日以100年度上訴字第
    768號判決上訴駁回確定，上開3徒刑接續執行，現在監執行
    中等情，有臺灣高等法院被告前案紀錄表等件存卷可按，是
    被告前因施用第一、二級毒品案件，經強制戒治執行完畢釋
    放後，5 年內先後再犯施用第一級毒品之罪，並均判處有期
    徒刑確定，則其於本案又犯施用毒品之罪，雖距其前犯經強
    制戒治執畢釋放時間已逾 5年，惟其上開所犯施用第一級毒
    品之罪，因係於「5年內再犯」，自未合於「5年後再犯」之
    規定，亦徵其再犯率極高，前所實施之強制戒治尚不足以遮
    斷其施用毒品之癮，是揆諸上揭說明，被告於本案施用毒品
    之犯行，應已無毒品危害防制條例第20條第 3項之適用，核
    無再施予觀察、勒戒或強制戒治之必要，自應依法逕予追訴
    處罰。
(二)按海洛因係屬毒品危害防制條例第2條第2項第 1款所明定之
    第一級毒品，不得非法持有、施用之。核被告翁國隆所為，
    係犯毒品危害防制條例第10條第 1項之施用第一級毒品罪。
    被告持有海洛因，嗣進而施用之，其持有之低度行為應為施
    用之高度行為所吸收，不另論罪。爰審酌被告年值中壯，不
    思尋求身心之正當發展，前曾受有如犯罪事實一所載機關矯
    治及徒刑宣告之情形業如上述，此於本案雖不構成累犯，然
    已足徵其素行非屬良善，猶不知悔悟，未見其澈底根絕毒害
    之決心，竟再犯本案施用第一級毒品之罪，益徵其自制力薄
    弱，且漠視法令之禁制，又施用第一級毒品，非但足以導致
    個人之精神障礙與性格異常，甚至造成生命危險，而戕害一
    己之身心健康，並對社會治安與他人安全潛藏相當之危害，
    惟念及其於本案施用毒品之犯行僅戕害己身，於他人法益尚
    未生實際侵害，且犯後供認犯行，態度非惡，兼衡酌其犯罪
    之動機、目的、手段、情節、行為時未受特別刺激、平日生
    活與經濟狀況、智識程度等一切情狀，量處如主文所示之刑
    。至扣案之注射針筒 1支，被告既已堅詞否認為其所有，且
    該針筒亦非供被告於本案施用毒品之用，而此物品本質上尚
    可供其他用途使用，客觀上顯難認係專供施用毒品之器具，
    復非屬違禁物，自無從宣告沒收，公訴人聲請宣告沒收，容
    有誤會。
據上論斷，應依刑事訴訟法第 273條之1第1項、第299條第1項前
段，毒品危害防制條例第10條第1項，判決如主文。
本案經檢察官陳世錚到庭執行職務
中    華    民    國    100   年    10    月    31    日
                  刑事第十四庭  法  官  劉正偉
上列正本證明與原本無異。
如不服本判決，應於判決送達後10日內敘明上訴理由，向本院提
出上訴狀 (應附繕本) ，上訴於臺灣高等法院。其未敘述上訴理
由者，應於上訴期間屆滿後20日內向本院補提理由書「切勿逕送
上級法院」。
                                書記官  陳慧津
中    華    民    國   100    年    10    月    31    日
附錄論罪法條全文：
毒品危害防制條例第10條第1項：
施用第一級毒品者，處6月以上5年以下有期徒刑。